【裁判字號】    89,簡上,221
【裁判日期】    890929
【裁判案由】    給付工程款
【裁判全文】
臺灣臺中地方法院民事判決  八十九年度簡上字第二二一號
    上  訴  人  騰慶營造股份有限公司
    法定代理人  甲○○
    訴訟代理人  吳紹貴律師
    複  代理人  曾信嘉律師
                丁○○        .
    被  上訴人  蕙達行企業有限公司    設台中市○○路十之十二巷五之二號三樓
    法定代理人  丙○成        .
    訴訟代理人  王素玲律師
                乙○○        .
右當事人間請求給付工程款事件，上訴人對於中華民國八十九年三月十四日本院沙鹿
簡易庭八十八年度沙簡字第八五三號第一審判決提起上訴，本院判決如左：
    主    文
原判決廢棄。
被上訴人在第一審簡易之訴及假執行之聲請均駁回。
第一、二審訴訟費用由被上訴人負擔。
    事    實
甲、上訴人方面：
  一、聲明：求為判決：如主文所示。
  二、陳述：除與原判決記載相同者，予以引用之外，補稱：
    (一)上訴人標得台中縣大雅鄉文雅國小增建工程後，於民國八十八年一月二十三日
      將部分工程分包予訴外人陳金珠經營之慶烜工程行（原名日烜工程行），再由
      日烜工程行將其中廁所隔間及小便斗隔板工程（下稱系爭工程）轉包予被上訴
      人，兩造間並無承攬關係存在。被上訴人所指施教盾之人，係陳金珠之合夥人
      ，並非上訴人之員工。
    (二)上訴人從未收受被上訴人所提發票日八十八年六月二十九日、發票號碼000
      00000號、金額新台幣（下同）二十七萬六千四百六十五元之統一發票，
      更未以該發票申報稅款。
    (三)被上訴人所提出之請款單、統一發票均係被上訴人自行繕製，其上並無上訴人
      之簽名，上訴人否認其真正。
  三、證據：提出分包工程合約一份、付款簽收簿十三紙、零用金請款單二紙為證。
乙、被上訴人方面：
  一、聲明：求為判決：駁回上訴。
  二、陳述：除與原判決記載相同者，予以引用之外，補稱：
    (一)被上訴人係向上訴人之員工施教盾承包系爭工程，雙方僅有口頭承諾，並無書
      面合約。被上訴人前亦向上訴人承包彰化縣和美國中工程，亦以請款單及發票
      向上訴人請款，上訴人亦據以付款。
    (二)上訴人曾以被上訴人出具之出廠證明單向文雅國小辦理驗收，該出廠證明單載
      明：「蕙達行企業有限公司於民國八十八年六月二十五日承作『騰慶營造（股
      ）公司』承包之文雅國小第四期增建工程中廁所隔間工程，‧‧‧」，並經上
      訴人及建築師蓋章確認，足證系爭工程確為被上訴人向上訴人承攬，與訴外人
      慶烜工程行或日烜工程行無關。否則，被上訴人應開據出廠證明單給慶烜工程
      行或日烜工程行始屬正當，斷無直接開予上訴人之理。
    (三)苟兩造間無承攬關係，何以本件糾紛前被上訴人以上訴人為買受人簽立發票（
      號碼00000000）及以上訴人為業主填寫請款單向其請款？上訴人並以
      該發票申報稅款。
    (四)上訴人所提之分包工程合約書係臨訟杜撰，於原審時係以日烜工程行為立約人
      ，鈞院審理時又提出以慶烜工程行為立約人，且依該合約規定，未經上訴人同
      意，不得將工程轉包或讓與第三人，益證系爭工程不可能由慶烜工程行轉包予
      被上訴人。再者，依該合約之工程承攬明細，係建築工程與水電工程，此與系
      爭工程無關。
    (五)本件起訴時，上訴人尚未辦理八十八年度營利事業所得稅結算申報，其為本身
      利益，自無在知悉00000000號發票申報與否涉及系爭工程款之際，再
      持該發票申報稅款，故尚不能因台中縣稅捐稽徵處沙鹿分處之回函，推定兩造
      間並無承攬關係。
  三、證據：提出工程請款單一紙、發票二紙、文雅國小營繕工程結算驗收證明書一
      份、出廠證明單及進口證明書各一紙為證。
丙、本院依職權函詢勞工保險局及台中縣稅捐稽徵處沙鹿分處。
    理    由
一、本件被上訴人起訴主張：上訴人向訴外人台中縣政府承包台中縣大雅鄉文雅國小
    第四期校舍增建工程，並於八十八年六月間將系爭工程，以二十七萬六千四百六
    十五元（含稅），由上訴人之員工施教盾轉包予被上訴人施工，被上訴人已依約
    施工完畢，並經文雅國小工地人員簽收，而上訴人亦向台中縣政府請款，獲得大
    部分款項支付，詎竟拖欠不給付上開工程款，屢經催討均置之不理，爰依承攬關
    係訴請上訴人給付上開工程款等語。上訴人則以：系爭工程係由上訴人分包予訴
    外人陳金珠經營之慶烜工程行，再由慶烜工程行轉包予被上訴人，施教盾係陳金
    珠之合夥人，兩造之間並無承攬關係等語，資為抗辯。
二、被上訴人主張上訴人承包台中縣大雅鄉文雅國小增建工程，其中廁所隔間及小便
    斗隔板工程係由訴外人施教盾轉包予被上訴人施作完成之事實，業據被上訴人提
    出工程請款單一份、發票一紙、文雅國小增建工程驗收記錄為證，且為上訴人所
    不爭執，被上訴人此部分主張堪信為真實。本件兩造爭執之重點，乃在於訴外人
    施教盾與被上訴人成立之承攬合約，是否存在於兩造之間。
三、按當事人主張有利於己之事實者，就其事實有舉證之責任，民事訴訟法第二百七
    十七條前段定有明文。本件被上訴人主張訴外人施教盾係上訴人之員工，為上訴
    人所否認，上訴人並提出訴外人陳金珠、施教盾向其請款之付款簽收簿為證，自
    應由被上訴人就其主張有利於己之事實，負舉證責任。被上訴人雖提出工程請款
    單一紙、發票二紙、文雅國小營繕工程結算驗收證明書一份、出廠證明單及進口
    證明書各一紙為證。惟查，觀之被上訴人所提出之上開證據，至多僅能證明系爭
    工程係由被上訴人施作完成，尚無法證明兩造間就系爭工程具有承攬關係。蓋營
    建業者於多次轉包工程後，跳開發票及出具出廠證明單，乃業界常有之現象，是
    尚難以被上訴人前曾開立發票予上訴人，並於本件系爭工程出具出廠證明單交付
    上訴人據以完成驗收手續，即認兩造間具有承攬關係存在。次查，經本院向勞工
    保險局函查結果，上訴人投保員工名單中並無訴外人施教盾其人，此有勞工保險
    局八十九年七月十九日保承字第一０一三三五四號函附卷可參。末查，被上訴人
    所提出之系爭工程款00000000號統一發票，並未經上訴人提出申報扣抵
    營業稅，亦據台中縣稅捐稽徵處沙鹿分處於八十九年七月二十五日以中縣稅沙一
    字第八九０二二二六０號函覆明確，是被上訴人主張上訴人業已收受該統一發票
    一事，尚屬不能證明。綜上以觀，被上訴人既自承係向訴外人施教盾承包系爭工
    程，惟卻無法舉證證明訴外人施教盾係代表上訴人，自不足為有利於被上訴人之
    認定。
四、綜上所述，上訴人抗辯兩造間並無承攬關係等語，堪以採信，被上訴人主張訴外
    人施教盾係上訴人之員工，兩造間具有承攬關係云云，尚非可採。從而，被上訴
    人依據承攬關係，請求上訴人給付二十七萬六千四百六十五元，及自起訴狀繕本
    送達翌日（即八十八年十一月二十日）起至清償日止，按年息百分之五計算之利
    息，為無理由，不應准許，其假執行之聲請，亦失所附麗，應併予駁回。原審判
    命上訴人如數給付，並為假執行之宣告，自有未洽。上訴意旨指摘原判決不當，
    求予廢棄改判，為有理由，自應由本院予以廢棄改判，如主文第二項所示。
五、因本案事證已臻明確，兩造其餘攻擊防禦方法及舉證，於判決結果不生影響毋庸
    逐一論列，附此敘明。
六、據上論結，本件上訴為有理由，依民事訴訟法第四百三十六條之一第三項、第四
    百五十條、第七十八條，判決如主文。
中      華      民      國    八十九    年      九      月      二十九  日
                                        臺灣臺中地方法院民事第四庭
~B審判長法官  王  銘
~B法      官  吳美蒼
~B法      官  陳文燦
右為正本係照原本作成
不得上訴。
中      華      民      國    八十九    年              月              日
~B法院書記官  何淑鈴


司法院資訊處製作；財團法人民間司法改革基金會備份。
